【裁判字號】    97,交聲,2091
【裁判日期】    971017
【裁判案由】    違反道路交通管理處罰條例聲明異議
【裁判全文】
臺灣臺北地方法院交通事件裁定        97年度交聲字第2091號
原處分機關  交通部公路總局臺中區監理所彰化監理站
異  議  人
即受處分人  乙○○
上列異議人即受處分人因違反道路交通管理處罰條例案件，對於
交通部公路總局台中區監理所彰化監理站民國97年6 月10日所為
之處分（原處分案號：彰監四字第裁64-C00000000號）向臺灣彰
化地方法院聲明異議，經臺灣彰化地方法院裁定移送本院，本院
裁定如下：
    主  文
原處分撤銷。
乙○○不罰。
    理  由
一、原處分意旨略以：異議人即受處分人乙○○於民國96年12月
    4 日22時10分許，騎乘車號MZC-928 號重型機車，行經臺北
    縣新店市○○○○○路口闖紅燈，為臺北縣政府警察局新店
    分局警員當場舉發，依違反道路交通管理處罰條例第53條第
    1 項規定，裁處罰鍰新臺幣（下同）4 千5 百元。
二、異議意旨略以：96年12月4 日異議人弟媳周玟萱於新店慈濟
    醫院甫產一女，而異議人到院照顧弟媳，於胞弟鄭春鐘接手
    後方離開醫院。當時異議人騎乘車牌號碼MZC-928 號機車，
    異議人出院區門口見燈號係為綠燈始右轉建國路往南行駛，
    詎知隨即遭新店分局警員攔查，該名警員要求聲明人出示駕
    照等證件後，誤以異議人係直行而闖越位於建國路上之紅燈
    為由，以異議人違反「駕車行經有燈光號誌管制之交岔路口
    闖紅燈」規定，開立舉發違反道路交通管理事件通知單。惟
    異議人當場向該警員澄清係自慈濟醫院右轉至建國路，而當
    時慈濟醫院院區○○○○○路口係為綠燈，並非自建國路直
    向而行。該警員就異議人上開解釋置若罔聞仍執意以異議人
    「闖紅燈」為由開立通知單，是異議人當場拒為簽章。該警
    員即告知異議人「不簽，就可以走人了! 」並無交付通知單
    予異議人，亦無告知異議人應到案時間及處所，此與「違反
    道路交通事件統一裁罰基準即處理細則」第11條第1 項第1
    款「拒絕簽章者，仍應將通知聯交付該駕駛人或行為人收受
    ，並記明其事由及交付之時間；拒絕收受者，應告知其應到
    案時間及處所，並記明事由與告知事項，視為已收受」之規
    定，顯有違背。另依通知單所蓋戳章之日期為96年12月24日
    ，顯知該通知單係於該日始移送彰化監理站，而舉發日為96
    年12月4 日，其移送日期已逾前開細則第28條第1 項「舉發
    違反道路交通管理事件後，舉發單位應於舉發當日或翌日午
    前，將該舉發違反道路交通管理事件有關文書或電腦資料連
    同有暫代保管之物件者之物件送由該管機關，於舉發之日起
    4 日內移送處罰機關」之規定，其送達期限達16日。舉發單
    位警員誣指異議人闖紅燈在先，又未依法律程序舉發聲明人
    在後，其行政違失至此甚明。且本案所指違規地點及新店慈
    濟醫院院區○○○○○路有一大轉彎，存有視覺死角，案發
    當時已近深夜，異議人出院區門口見燈號為綠燈始右轉，卻
    遭值勤員警誣指異議人是自建國路闖紅燈直行而來。案發至
    今，異議人從未收受監理機關之通知單命異議人繳交罰款或
    給予陳述意見機會，今突收受裁決書裁罰3 倍罰鍰，與行政
    程序法第100 條第1 項顯有違背。是原處分機關之裁罰顯有
    錯誤，為此請求撤銷原處分等語。
三、按汽車駕駛人行經有燈光號誌管制之交岔路口闖紅燈者，處
    新臺幣1,800 元以上5,400 元以下罰鍰，道路交通管理處罰
    條例第53條第1 項定有明文。又汽車駕駛人駕駛汽車違反道
    路交通管理處罰條例第53條規定者，除應依該條所規定之罰
    鍰處罰外，並予記違規點數3 點，同條例第63條第1 項第3
    款亦有規定。
四、經查：
  (一)異議人於上開時、地騎車遭警攔停舉發之事實，為異議人所
    不否認，並有舉發違反道路交通管理事件通知單在卷可憑，
    可以認定。
  (二)證人即本件舉發警員甲○○於本院97年10月2 日訊問期日，
    原證稱：「（問：舉發經過為何？）當時我們有2 個員警為
    1 組，騎乘機車執行巡邏的勤務，當時我們騎機車直行建國
    路，從慈濟醫院的大門出入口經過，當時建國路執勤的號誌
    是綠燈，我看到受處分人騎機車從慈濟醫院出來，那時慈濟
    醫院前面的號誌是紅燈，後來受處分人就騎到建國路上，我
    們就把受處分人攔停，我當時有跟她說違規事項，但受處分
    人堅持她從慈濟醫院出來時號誌是綠燈，我仍然開單告發」
    等語。然經異議人質問證人：「我當時看到的是你們警車編
    號584 停在路中間，設點臨檢，並不是你所稱你們只有兩個
    人騎機車巡邏，是否如此？」證人甲○○即改稱：「有印象
    ，是晚上我們取締酒駕才會這樣，異議人的說法是對的，我
    們是臨檢站攔停的，我當時在做的是定點式的攔停酒駕勤務
    ，所以之前我記錯了。我們的攔停點是復興路往民權路方向
    的車輛」，復證稱：「（問：你之前所證稱你騎機車經過看
    到受處分人從慈濟醫院出來右轉之言，是否也是有誤？）是
    ，是我記錯了」；「（問：據異議人稱，他有跟你爭執說她
    是從慈濟醫院又轉出來，並不是建國路直行，是否如此？）
    那時的確有爭執，我當時是認為她直行復興路闖紅燈」；「
    （問：據異議人今日庭呈之照片，其稱在慈濟醫院急診室出
    口處右轉極易被誤認為闖紅燈車輛，有何意見？）的確有可
    能誤判，加上當天是天色已暗是在晚上11點多」等語。證人
    甲○○既已坦言其確有可能誤判，異議人前開所辯，即非無
    據。是依本件卷證資料，尚無從認定異議人確有前揭紅燈違
    規左轉之行為。
五、原處分機關遽對受處分人為前開裁決，即難認為允當，應認
    受處分人之異議為有理由，自應由本院將原處分撤銷，改諭
    知受處分人不罰，以資適法。
據上論結，應依道路交通案件處理辦法第20條前段，裁定如主文
。
中    華    民    國    97    年    10    月    17    日
                        交通法庭法  官  江俊彥
以上正本證明與原本無異。
如不服本裁定，應於送達後5 日內，向本院提出抗告狀。
                                書記官  王聖婷
中    華    民    國    97    年    10    月    20    日


司法院資訊處製作；財團法人民間司法改革基金會備份。
